臺灣宜蘭地方法院民事判決　　　　　　　 96年度訴字第285號
原　　　告　富邦產物保險股份有限公司
法定代理人　乙○○
訴訟代理人　丙○○
被　　　告　甲○○
當事人間損害賠償事件，本院於民國96年11月13日言詞辯論終結
，判決如下：
    主  文
原告之訴及假執行之聲請均駁回。
訴訟費用新台幣捌仟壹佰伍拾元由原告負擔。
    事實及理由
壹、程序部分：
    本件被告經合法通知，未於言詞辯論期日到場，核無民事訴
    訟法第386 條各款所列情形，爰依原告之聲請，由其一造辯
    論而為判決。
貳、實體部分：
一、原告主張：被告於民國95年2月20日，駕駛由訴外人明台產
    物保險股份有限公司（以下簡稱明台產物保險公司）所承保
    車號GS-260營業用大貨車，於同日下午9時40分許行經宜蘭
    縣台九線140.7公里處，因酒醉駕車及逆向行駛之過失，撞
    及南下車道之防護欄後，再衝向北上車道與訴外人陳耀宗所
    駕駛車號U9-2673自小客車發生對撞，致同向車道由原告所
    承保之徐金成所駕駛車號1610-DC自小客車煞車不及而撞擊
    車號U9-2673自小客車，致陳耀宗傷害不治死亡，被告肇事
    後經測得吐氣所含酒精濃度高達每公升1.23毫克。事故發生
    後，陳耀宗之家屬向明台產物保險公司申賠後獲賠新台幣（
    下同）1,500,000元，原告經查證屬實後，即依強制汽車責
    任保險法第36條第1項第1款及第2項之規定，給付明台產物
    保險公司750,000元。爰依強制汽車責任保險法第29條第1款
    規定，在原告給付之750,000元範圍內向被告如數求償等語
    ，並聲明：被告應給付原告750,000元及法定遲延利息，暨
    願供擔保請准假執行之宣告等語。
二、被告經合法通知未到庭辯論，亦未提出書狀為任何聲明或陳
    述。
三、原告主張：被告於95年2月20日，駕駛由明台產物保險公司
    所承保車號GS-260營業用大貨車，於同日下午9時40分許行
    經宜蘭縣台九線140.7公里處，因酒醉駕車及逆向行駛之過
    失，撞及南下車道之防護欄後，再衝向北上車道與訴外人陳
    耀宗所駕駛車號U9-2673自小客車發生對撞，致同向車道由
    原告所承保之徐金成所駕駛車號1610-DC自小客車煞車不及
    而撞擊車號U9-2673自小客車，致陳耀宗傷害不治死亡，被
    告肇事後經測得吐氣所含酒精濃度高達每公升1.23毫克。事
    故發生後，陳耀宗之家屬向明台產物保險公司申賠後獲賠
    1,500,000元，原告並給付明台產物保險公司750,000元之事
    實，業據原告提出宜蘭縣警察局蘇澳分局道路交通事故證明
    書、相驗屍體證明書、強制汽車責任理賠書、賠款收據暨同
    意書、原告公司賠付明細、徐金成之保險證等為證，並經本
    院向宜蘭縣政府警察局蘇澳分局調取本次車禍之相關資料審
    酌屬實。且查，被告已於相當時期受合法之通知，而未於言
    詞辯論期日到場，亦未提出準備書狀附具理由爭執以供本院
    斟酌，原告上開主張，自堪認為真實。
四、按「本法所稱保險人，係指經主管機關許可，得經營本保險
    之保險業。」、「本法所稱被保險人，指經保險人承保之要
    保人及經該要保人同意使用或管理被保險汽車之人。」，強
    制汽車責任保險法第8條、第9條第2項分別定有明文。又同
    一汽車交通事故牽涉數被保險汽車時，請求權人得請求各應
    負給付義務之保險人連帶為保險給付，而保險人間，按其所
    應給付負分擔之責，強制汽車責任保險法第36條第1項第1款
    、第2項定有明文。又被保險人飲用酒類或其他類似物後駕
    駛汽車，其吐氣所含酒精濃度超過每公升0.25毫克或血液中
    酒精濃度超過0.05%以上，致被保險汽車發生汽車交通事故
    者，保險人仍應依本法規定負保險給付之責，但得在給付金
    額圍內，代位行使請求權人對被保險人之請求權，同法第29
    條第1項第1款、道路交通安全規則第114條第1項第2款亦有
    明文規定。參諸同法第29條第1項第5款於94年2月5日之修法
    重點將原規定保險人得在給付金額範圍內向「加害人」「求
    償」，修正為保險人得在給付金額範圍內，「代位行使」請
    求權人對「被保險人」之請求權，比較法條修正內容，可知
    現行強制汽車責任保險法第29條所規定，保險人得代位請求
    權人行使請求權之對象，係以「被保險人」為限，已排除被
    保險人以外之加害人。復參酌修正理由在於：「... 二本保
    險不應因被保險人之不正行為而致受害人不能獲得理賠，仍
    應由保險人先對受害人給付後再向被保險人代位求償。惟為
    凸顯被保險人之行為與汽車交通事故間之因果關係，並參酌
    修正條文第33條代位之規定.... 」，亦可知修法後保險人
    對受害人給付保險金後，受讓受害人對被保險人之損害賠償
    請求權，方得向被保險人請求，且其請求範圍不得逾越給付
    金額，故其本質上仍為行使保險代位權之性質，乃係基於受
    害人損害賠償請求權之法定移轉，並非獨立之求償權，應不
    再有爭議。是其適用之前提亦係建立在「保險人」於其「所
    承保」之汽車發生交通事故，致受益人體傷、殘廢或死亡，
    依強制汽車責任保險法之規定，對受益人為保險給付時，如
    有該條規定之請求事由，方得向「被保險人」請求。
五、本件原告為訴外人徐金成所駕駛車號1610-DC自小客車之保
    險人，亦即徐金城為原告之被保險人；而明台產物保險公司
    始為被告所駕駛車號GS-260營業用大貨車之保險人，亦即被
    告為明台產物保險公司之被保險人，雖被告因酒醉駕車而肇
    事應為最終應負責之「惡意被保險人」，但被告應係與明台
    產物保險公司間始存有強制汽車責任保險契約關係，參諸前
    開說明，被告係駕駛他保險人即明台產物保險公司承保之車
    輛肇事，並非駕駛原告所承保之車輛，自非原告之「被保險
    人」。且核，本件實際理賠予受害人之保險人亦為明台產物
    保險公司，則具有行使保險代位權之保險人，亦應為明台產
    物保險公司，承前之說明，明台產物保險公司賠付受害人後
    ，即受讓受害人對其被保險人即被告之損害賠償請求權，故
    而應僅明台產物保險公司有行使侵權行為損害賠償請求權之
    代位權，原告並未賠付任何損害金予受害人自無取得代位權
    ，自無從依該條規定向被告請求。
六、綜上所述，本件被告既非強制汽車責任保險法第29條規定之
    原告得代位請求負終局責任之被保險人，原告亦未賠付任何
    損害金予受害人自無取得代位權，準此，原告依現行強制汽
    車責任保險法第29條規定，代位請求被告給付750,000元之
    本息，自無所據，不應准許。原告之訴既經駁回，其假執行
    之聲請亦失所附麗，應併駁回之。
、訴訟費用負擔之依據：民事訴訟法第78條，本院並依職權確
    定訴訟費用額為8,150元。
中　　華　　民　　國　　96　　年　　11　　月　　27　　日
                  臺灣宜蘭地方法院民事庭
                      法　官　郭淑珍
正本與原本無異。
如不服本判決應於判決送達後20日內提出上訴狀（須附繕本）。
中　　華　　民　　國　　96　　年　　11　　月　　28　　日
                      書記官  藍友隆
